臺灣屏東地方法院民事判決
111年度屏簡字第400號
原      告  楊清輝  
訴訟代理人  郭泓志律師（法扶律師）
被      告  楊清榮  
上列當事人間請求遷讓房屋事件，本院於民國111年11月9日言詞
辯論終結，判決如下：
    主      文
原告之訴及假執行之聲請均駁回。
訴訟費用由原告負擔。
    事實及理由
一、原告主張：坐落屏東縣○○鄉○○段000地號土地之門牌號碼屏
    東縣○○鄉○○街00號房屋（下稱系爭房屋），係原告於民國48
    至50年間出資建造，並於66年間再出資新臺幣（下同）26萬
    元雇工改建為磚造建築，雖未經登記，然原告確為系爭房屋
    之所有權人。因原告年少時出外工作，未實際居住於系爭房
    屋，而將系爭房屋交由被告居住使用，未料原告於103至104
    年間遷回系爭房屋居住後，被告竟因細故毆打原告，爰依民
    法第767條第1項前段、第179條之規定，請求被告將系爭房
    屋返還原告，並自起訴狀繕本送達翌日起至遷讓返還之日止
    ，按月給付占用系爭房屋相當租金之不當得利4,388元等語
    ，並聲明：㈠被告應將門牌號碼屏東縣○○鄉○○街00號騰空遷
    讓返還原告。㈡被告應自收受起訴狀繕本翌日起騰空遷讓返
    還前項房屋之日止，按月給付原告4,388元。㈢願供擔保請准
    宣告假執行。
二、被告則以：先前政府拆除系爭房屋臨路部分時，伊有收到補
    貼金，並以該補貼金及伊向他人借款為資金，整理系爭房屋
    屋況等語，並聲明：原告之訴駁回。
三、得心證之理由：
　㈠按所有人對於無權占有或侵奪其所有物者，得請求返還之，
    民法第767條第1項定有明文。次當事人主張有利於己之事實
    者，就其事實有舉證之責任，民事訴訟法第277條前段定有
    明文。民事訴訟如係由原告主張權利者，應先由原告負舉證
    之責，若原告先不能舉證，以證實自己主張之事實為真實，
    則被告就其抗辯事實即令不能舉證，或其所舉證據尚有疵累
    ，亦應駁回原告之請求。（最高法院17年上字第917號判例
    意旨參照）。本件原告主張其為系爭建物之所有權人，從而
    依民法第767條第1項之規定，請求被告遷出系爭建物等情，
    既為被告所否認，揆諸上開舉證責任分配原則，原告自應就
    其為系爭建物之所有權人乙節，負舉證之責。
　㈡本件原告固提出屏東縣整府財稅局房屋稅及證明書門牌整編
    資料及屏東縣政府收入繳款書（見本院卷第17至35、191至1
    99頁），證明其為系爭房屋之所有權人，然按稅捐機關有關
    房屋稅籍資料納稅義務人之記載，純為便利課稅而設，與所
    有權之取得無關，不能僅憑房屋納稅義務人之記載，逕為房
    屋所有權歸屬之認定（最高法院102年度台抗字第281號裁定
    意旨參照），此觀原告所提出之房屋稅籍證明書上亦記載「
    本資料系由房屋稅籍資料表移列，僅供參考，不作產權及他
    項權利證明之用」自明，且門牌整編事項亦僅在便利公私行
    為之行使，戶政事務所因門牌整編核發之門牌證明書與該門
    牌所屬房屋、土地之產權並無直接關係，則原告就其為系爭
    房屋之所有權人一節，自應再提出其他說明或舉證，尚難僅
    憑原告為系爭建物之納稅義務人，逕認定原告即為系爭建物
    之所有權人。又系爭房屋坐落之屏東縣○○鄉○○段000地號土
    地固為訴外人屏東縣政府所有，且屏東縣政府現按期向原告
    收取土地使用補償金等節，固為兩造所不爭執（見本院卷第
    104至105頁），惟經本院向屏東縣政府函詢收取補償金之認
    定依據，經其函覆略以：依九如鄉公所105年間就屏東縣○○
    鄉○○段000地號土地遭占用調查之結果，其中占用建物即系
    爭房屋之佔用人為被告，故本府於106年起向被告追收占用
    系爭土地之使用補償金，嗣查知原告為被告之兄，且原告表
    示二人同住於該占用之建物，並願繳納使用補償金，請求本
    府更改繳款人，自此本府始將土地使用補償金繳款書改寄原
    告等語，有屏東縣政府111年9月26日屏府民殯字第11158053
    200號函可佐（見本院卷第141至142頁），堪認系爭房屋之
    土地使用補償金原係向被告收取，嗣經原告請求變更繳款人
    始改由原告聲請，然此僅係屏東縣政府就遭占用土地造冊列
    管之繳款人資料，尚無從據以認定系爭建物為補償金繳款人
    即原告所有。
　㈢原告復主張系爭房屋興建之資金來源，係伊早年出外工作累
    積之存款，及參與民間跟會等方式取得等語，並提出原告勞
    保投保資料表為證（見本院卷第189頁），然上開資料至多
    僅能證明原告之勞工保險最早於54年11月12日即投保於台灣
    糖業股份有限公司屏東廠，尚無從證明系爭房屋之興建資金
    是否確係原告出資，且該資金來即為原告工作及標會所得，
    被告亦抗辯伊有以政府補貼之款項整理系爭房屋等語（見本
    院卷第103頁），而證人即兩造同胞兄弟楊清崑到庭則證稱
    ：伊知道系爭房屋於60年間改建為磚造建築，是伊父母出錢
    的等語（見本院卷第161頁），兩造及證人就系爭房屋之出
    資經過莫衷一是，原告復未提出其他證據或向本院聲請調查
    證據，尚難僅憑原告所提勞保投保資料表，即認系爭房屋係
    由原告出資興建，並由原告取得系爭房屋之所有權。
　㈣從而，原告既未先舉證證明其為系爭房屋之所有權人之事實
    為真實，揆諸首揭說明，原告依民法第767條第1項前段請求
    被告返還系爭房屋，應屬無據。又原告既非系爭房屋之所有
    權人，縱被告占有系爭房屋而受有使用收益之利益，亦未致
    原告受有損害，則原告依不當得利之法律關係，請求被告給
    付自起訴狀繕本送達翌日起至返還房屋之日止，按月給付原
    告4,388元，亦無理由。
四、綜上所述，原告依民法第767條第1項前段請求被告遷讓返還
    系爭房屋，及依民法第179條請求被告給付占用系爭房屋相
    當租金之不當得利，為無理由，不應准許；其假執行之聲請
    ，因訴之駁回失所依附，併予駁回。
五、本件事證已臻明確，兩造其餘陳述及攻擊防禦方法核與判決
    結果不生影響，爰不逐一論述，附此敘明。
六、訴訟費用負擔之依據︰民事訴訟法第78條。　
中　　華　　民　　國　　111 　年　　11　　月　　23　　日
                  屏東簡易庭  法  官  彭聖芳
正本係照原本作成。
如對判決上訴，須於判決送達後20日內向本院提出上訴狀，其未
表明上訴理由者，應於提出上訴後20日內向本院補提理由書狀（
均須按他造當事人之人數附繕本）。
如委任律師提起上訴者，應一併繳納上訴審裁判費。
中　　華　　民　　國　　111 　年　　11　　月　　23　　日
                              書記官　謝鎮光